【裁判字號】    89,交上易,82
【裁判日期】    890223
【裁判案由】    過失致死
【裁判全文】
臺灣高等法院臺中分院刑事判決                    八十九年度交上易字第八二號
    上  訴  人  臺灣台中地方法院檢察署檢察官
    被      告  乙○○
    選任辯護人  胡昇寶
右上訴人因被告過失致死案件，不服台灣台中地方法院中華民國八十八年十一月十一
日第一審判決（民國八十八年度交易字第五三四號，起訴案號：台灣台中地方法院檢
察署民國八十八年度偵字第一四三五○號），提起上訴，本院判決如左：
      主  文
上訴駁回。
      理  由
一、本案經本院審理結果，認第一審判決為被告乙○○無罪之諭知並無不當，應予維
    持，並引用第一審判決書記載之理由（如附件）。
二、訊據被告乙○○矢口否認曾將肇事大貨車借予黃順彬，並辯稱：是黃順彬自己將
    該大貨車開出去的云云。經查(一)被告乙○○在偵查中供稱：「（為何將車交給黃
    順彬開？）因我借走黃順彬的自用車（偵查卷第二十七頁）」之內容並非明確，
    並不能遽然認定被告乙○○係承認將該大貨車借予黃順彬。而被告乙○○另在原
審八十八年度交訴字第四十二號，即黃順彬過失致死一案中則陳稱：「肇事大貨
    車平時都是我二哥賴翰飛在駕駛，肇事當天我有借黃順彬之吉普車，但我說我下
    班時會去工地換大貨車回家」；「（黃順彬為何會開這部車？）因為鑰匙放在大
    貨車的車上」等語（原審八十八年度交訴字第四二號卷第五十四頁），參酌上開
    內容，亦無從遽予認定被告乙○○承認曾將該大貨車借予黃順彬。(二)黃順彬在偵
    查中係陳稱：「（為何當天貨車是你開的？）因當天乙○○向我借車，致使我沒
    車可回家，所以才把公司貨車開出去，才發生車禍的。」，或稱：「（乙○○知
    你開該貨車外出？）知。當時我開出去換回我的車，但我的車沒回來，乙○○就
    叫我先把車子開回家，晚上才將車子開回即可。」「伊遇到乙○○時已喝過酒」
    ；「當天是乙○○叫我把大貨車開走。」（偵查卷第四十六頁、第四十七頁）。
    黃順彬另於八十八年度交訴字第四十二號，即黃順彬過失致死一案中或稱：因為
    伊之吉普車被借走，於是就借了那部車（即肇事車）來開（交訴字第四十二號卷
    第二十七頁）；或稱：當天伊借乙○○吉普車，他（即乙○○）二哥有叫伊開大
    貨車回去換車（交訴字第四十二號卷第五十四頁背面）；或稱：是乙○○叫伊開
    大貨車回去，晚上再換車回去（交訴字第四十二號卷第六十七頁背面、第六十八
    面）；或稱：因伊之吉普車借乙○○，因伊沒有車子回家，所以才開這部大貨車
    回家，是伊自己開這部大貨車的，並無人要伊開這部大貨車，因當時工地只有這
    部大貨車（交訴字第四十二號卷第一二○頁背面）。綜觀黃順彬前後多次之證言
    內容，亦屬前後不一，且所陳述之事實並非明確。(三)對照被告乙○○暨黃順彬上
    開前後分別供陳之內容，尚難遽認被告乙○○確有公訴人所指之行為。原審諭知
    被告乙○○無罪之理由雖有不同，然被告乙○○之犯行既屬不能證明，原審對其
    為無罪之諭知則無不當。檢察官之上訴並無理由，應予駁回。
三、據上論斷，應依刑事訴訟法第三百七十三條、第三百六十八條，判決如主文。
本案經檢察官甲○○到庭執行職務。
中      華      民      國    八十九     年      二       月   二十三   日
                                  臺灣高等法院臺中分院刑事第六庭
                                        審判長法  官  古  金  男
                                              法  官  沈  應  南
                                法  官  張  祺  祥
右正本證明與原本無異。
不得上訴。
                                              書記官  顏  子  良
中      華      民      國    八十九     年      二       月   二十五   日
                                                                        Ｑ
臺灣臺中地方法院刑事判決                     八十八年度交易字第五三四號
    公  訴  人  臺灣臺中地方法院檢察署檢察官
    被      告  乙○○  男三十四歲( 民國○○○年○月○日生)
                        住台中市○○路九十號三樓之一
                        身分證統一編號：Ｂ一二七九一三八號
    選任辯護人  林永貹律師
右列被告因過失致死案件，經檢察官提起公訴 (八十八年度偵字第一四三五０號），
本院判決如左：
    主  文
乙○○無罪。
    理  由
一、公訴意旨略以：乙○○、與賴溪泉二人共同經營伸益土木包工業，並以每日新臺
    幣（以下同）五千元之薪資僱用黃順彬（另為提起公訴）為該土木包工業之挖土
    機司機，而於民國（以下同）八十八年四月二十日上午，黃順彬於駕駛其自有之
    自用小客車前往坤益土木包工業上班後，該自用小客車為乙○○之弟賴翰飛所借
    用，迄於同日下午三時許賴翰飛尚未將該自用小客車歸還，黃順彬需為使用該自
    用小客車時，乙○○明知黃順彬並無大貨車駕駛執照，且黃順彬於同日上午，已
    由劉文明（另為提起公訴）邀宴至台中市○○路某一小吃部飲酒，更無法安全駕
    駛大貨車，顯將對外界同為使用交通道路之駕駛人或行人產生往來之危險，該等
    情事為乙○○所明知，乙○○更無不能注意之情事，乙○○竟仍將坤益土木包工
    業所有之車牌號碼ＳＡ－九四七號大貨車交由黃順彬使用，並對黃順彬稱可於下
    班後再駛回更換前開自用小客車，而黃順彬於駕駛該大貨車行經台中市○○路○
    段七五號處前時，因酒後駕駛車輛且無大貨車駕駛執照，以致撞及路旁行人方至
    、張文玲二人倒地，致方至受有顱內出血、胸腹腔內多處挫傷、外傷性休克等之
    傷害，於送醫途中不治死亡，致張文玲受有頭部外傷、胸腹部挫傷、外傷性休克
    等之傷害，經送台中市○○路中山醫院救治無效，延至次日下午二時二十分許死
    亡。
    因認乙○○犯有刑法第二百七十六條第一項之過失致人於死罪嫌等語。
二、訊之被告乙○○否認有何過失犯行，辯稱：伊於八十八年四月二十日下午，在大
    坑光西巷工地曾向黃順彬借用其所有吉普車，並告以下班時會返回原處換回ＳＡ
    －九四七號自用大貨車，因屆時伊返回工地，黃順彬已離開，故未能將吉普車交
    還黃順彬，而伊並未將上開大貨車交由黃順彬使用，亦不知黃順彬駕駛該大貨車
    在外飲酒以致肇事等語。
三、按犯罪事實應依證據認定之，無證據不得推定其犯罪事實，刑事訴訟法第一百五
    十四條定有明文；又刑法上之過失，其過失行為與結果間，在客觀上有相當因果
    關係始得成立，所謂相當因果關係，係指依經驗法則，綜合行為當時所存在之一
    切事實，為客觀之事後審查，認為在一般情形下，有此環境、有此行為之同一條
    件，均可發生同一之結果者，則該條件即為發生結果之相當條件，行為與結果即
    有相當之因果關係，返之，若在一般情形下，有此同一條件存在，而依客觀之審
    查，認為不必皆發生此結果者，則該條件與結果並不相當，不過為偶然之事實而
    已，其行為與結果間即無相當因果關係（最高法院七十六年台上字第一九二號判
    例參照）。經查黃順彬係受僱於伸益土木包工業，從事駕駛挖土機工作，平日駕
    駛其所有車牌號碼ＭＲ－六六六九號自用小貨車（俗稱吉普車）供上、下班之用
    ，八十八年四月二十日上午十一時許，在大坑光西巷工地，因乙○○向黃順彬借
    用其上開自用小貨車，黃順彬乃向乙○○借用屬伸益土木包工業所有車牌號碼Ｓ
    Ａ－九四七號自用大貨車，乙○○並向黃順彬告以晚上駕駛該大貨車至公司換回
    其所有上開自用小貨車即可，同日下午，黃順彬駕駛該大貨車至濁水巷工地後，
    因與劉文明相遇甚歡，乃相約至東山路一家麵攤喝酒，叫了一些小菜，並開了一
    瓶小瓶茅台酒，喝完後，由黃順彬駕駛該大貨車載同劉文明至中華路與民權路口
    之一家理容ＫＴＶ喝酒，喝了約半瓶高梁酒，均是劉文明請客，同日晚上十時許
    ，再由黃順彬駕駛該大貨車載同劉文明前往其老闆賴溪泉位於台中市○○路○段
    二０七巷五十九弄十三號住處，抵達後賴溪泉太太請黃順彬及劉文明二人各喝了
    一中杯之衛生杯私釀米酒，同日晚上十一時五十分許，因時間已晚，乃由黃順彬
    駕駛該大貨車順道先載同劉文明返回公司，途經台中市○○區○○路一段七十五
    號前，不慎撞及同向在前路邊行走之行人方至、張文玲夫婦，使方至、張文玲倒
    地受傷均不治死亡等情，此分據黃順彬、劉文明於八十八年交訴字第四二號其等
    被訴過失致死案件中供述甚明，足見被告乙○○確有將ＳＡ－九四七號自用大貨
    車借供黃順彬使用無疑。次查被告乙○○雖將ＳＡ－九四七號自用大貨車借供黃
    順彬使用，且縱認被告乙○○知情黃順彬無大貨車駕駛執照，惟黃順彬借用該大
    貨車後，與劉文明同至東山路某家麵攤喝酒，嗣又駕駛該大貨車載同劉文明至某
    理容ＫＴＶ飲酒等情，致肇事時其飲酒後吐氣所含酒精成份達每公升一．二七毫
    克，有其酒精測試值乙紙附於上開案卷可稽，已屬酒醉狀態，被告乙○○既未與
    渠等同往，實非知情，且係黃順彬借用該大貨車後所為，自難僅因被告乙○○知
    黃順彬無大貨車駕駛執照並將上開大貨車借供黃順彬使用，即令嗣後黃順彬酒醉
    駕駛該大貨車肇事致被害人方至、張文玲傷重不治死亡，亦應同負過失致人死罪
    責，依前開判例說明，被告乙○○之上開行為與黃順彬酒醉駕車肇事致人於死亡
    之結果間尚難謂有相當因果關係。此外又查無其他具體事證足認被告乙○○有何
    過失致人於死犯行，既無證據證明被告犯罪，依法應諭知無罪之判決。
四、據上論斷，應依刑事訴訟法第三百零一條第一項，判決如主文。
中    華    民    國      八十八      年       十一    月     十一      日
                      臺灣台中地方法院交通法庭
                                        法  官  朱  光  國
右正本證明與原本無異。
如不服本判決，應於判決送達後十日內向本院提出上訴狀( 應附繕本 )，上訴於臺灣
高等法院臺中分院。
                                        書記官
中    華    民    國      八十八      年       十一    月     十五      日
                                                                        Ｔ


司法院資訊處製作；財團法人民間司法改革基金會備份。
